【裁判字號】    98,抗,681
【裁判日期】    980429
【裁判案由】    假扣押
【裁判全文】
臺灣高等法院民事裁定                   98年度抗字第681號
抗  告  人  甲○○
上列抗告人因與相對人鐘香梨間假扣押事件，對於中華民國98年
2 月16日臺灣新竹地方法院98年度裁全字第71號所為裁定，提起
抗告，本院裁定如下：
    主  文
原裁定關於抗告人部分廢棄。
上開廢棄部分，相對人在原法院之聲請駁回。
抗告費用由相對人負擔。
    理  由
一、抗告意旨略以：相對人以其對抗告人有新台幣（下同）720
    萬元之損害賠償請求權為由，陳明願供擔保以補釋明之不足
    ，聲請就抗告人之財產予以假扣押，雖業已提出相關報導、
    不動產買賣契約書、土地登記謄本等影本以為釋明。惟相對
    人就其假扣押之原因未為釋明，亦未指稱抗告人有何諸如浪
    費財產、增加負擔、或就其財產為不利益之處分，將達於無
    資力之狀態、或移住遠地、逃匿無蹤或隱匿財產等假扣押之
    原因，相對人就本件假扣押之聲請，既未提出任何可供即時
    調查之證據以釋明其假扣押之原因，原法院所為准予假扣押
    之裁定，自有未洽等語。
二、按債權人就金錢請求，或得易為金錢請求之請求，有日後不
    能執行或甚難執行之虞者，固得聲請假扣押。惟為此項聲請
    ，依民事訴訟法第526條第1項及第284條規定，對於請求（
    即請求之訴訟標的之原因事實）及假扣押之原因（即有日後
    不能執行或甚難執行之虞等事實），應提出能即時調查之證
    據以釋明之。次按民事訴訟法第526條第2項，於92年2月7日
    修法時，已將「債權人雖未為前項釋明，如就債務人所應受
    之損害已供法院所定之擔保者，得命為假扣押」之規定，修
    正為「前項釋明如有不足，而債權人陳明願供擔保或法院認
    為適當者，法院得定相當之擔保，命供擔保後為假扣押」，
    以與同條第1 項規定「請求及假扣押之原因，應釋明之」相
    呼應。是請求及假扣押之原因，債權人如未先為釋明，縱就
    債務人所受之損害供法院所定之擔保者，亦不得命為假扣押
    。必因釋明而有不足，並經債權人陳明願供擔保或法院認為
    適當者，始得命供擔保後為假扣押。至民事訴訟法第523 條
    第1 項規定所謂有日後不能強制執行或甚難執行之虞者，乃
    係指債務人浪費財產，增加負擔，就其財產為不利益之處分
    ，恐將達於無資力之狀態，或債務人逃匿或逃避遠方等情形
    。
三、相對人於原法院聲請意旨略以：相對人透過文明房屋仲介經
    紀有限公司（下稱文明房仲公司）之業務副理徐龍彬介紹，
    向地主戴鄭環以720萬元購買新竹縣竹東鎮○○○段第316之
    56地號土地（下稱系爭土地），並由文明房仲公司之執行協
    理即抗告人代理戴鄭環與相對人簽定不動產買賣契約書（下
    稱系爭買賣契約書），詎相對人給付全部價金後，至現場勘
    查，竟發現系爭土地非如抗告人所稱係一建築空地，而係供
    公眾行走之道路，無法興建房屋，抗告人違反居間契約之義
    務，且以不實事項欺瞞相對人，應與戴鄭環、徐龍彬、文明
    房仲公司及其法定代理人杜文中連帶負賠償責任。抗告人工
    作不穩定，且有躲避相對人之情事，復聞抗告人有脫產情形
    ，恐日後有不能強制執行之虞，願供擔保以補釋明之不足，
    聲請准就抗告人之財產予以假扣押等語，業已提出文明房仲
    公司公司登記查詢資料、中國時報報導、抗告人名片、系爭
    買賣契約書、土地登記謄本、徐龍彬名片、聯合新聞網報導
    各1份、信封2份等影本為證，固得認其就所主張對抗告人之
    請求已為釋明。惟查：相對人在原法院就假扣押之原因，僅
    泛言抗告人為四處流動之業務人員，值此房地產不景氣之際
    ，抗告人工作收入並不穩定，且據聞其於收受相對人催告律
    師函後，疑有隱匿財產之情事等語，抗告人雖提出聯合新聞
    網報導1 份，用以釋明相對人有日後不能強制執行或甚難執
    行之虞，惟該篇報導僅係報導景氣急凍，房市議價空間上看
    2成，2008年房仲倒閉逾300家等情節，並非針對抗告人個人
    ，更未具體指明抗告人有何浪費財產，增加負擔，或就其財
    產為不利益之處分，恐將達於無資力之狀態，或有逃匿或逃
    避遠方等情，已致相對人有日後不能強制執行或甚難執行之
    虞；抗告人復未能提出任何能即時調查，足使法院就其主張
    之事實，得到大致為正當心證之證據，以資釋明本件假扣押
    之原因。抗告意旨就此予以指摘，經本院依民事訴訟法第52
    8條第2項規定令相對人陳述意見，相對人雖具狀陳稱：抗告
    人於知悉相對人委請律師處理本件債務時，隨即隱匿財產，
    抗告人之另一債權人曾梅春，對抗告人所有之新竹三信6 家
    分社帳戶為強制執行時，抗告人竟於98年2 月19日將帳戶內
    原208萬1,225元存款提領一空，顯已實行隱匿財產之行為，
    致相對人日後有甚難執行之虞等語，仍僅係空口主張，未提
    出任何可供即時調查之證據，以為釋明本件假扣押之原因，
    是相對人雖陳明願供擔保，仍不能以之代釋明，依前揭說明
    相對人所為本件聲請不應准許。從而，原法院所為准予假扣
    押之裁定，即有未洽，抗告意旨指摘原裁定不當，聲明廢棄
    ，為有理由，應予准許。爰裁定如主文。
中    華    民    國    98    年    4     月    29    日
                  民事第四庭
                        審判長法  官  張劍男
                              法  官  翁昭蓉
                              法  官  陳靜芬
正本係照原本作成。
本裁定除以適用法規顯有錯誤為理由，不得再抗告。如提起再抗
告，應於收受送達後10日內委任律師為代理人向本院提出再抗告
狀。並繳納再抗告費新台幣1,000元。
中    華    民    國    98    年    4     月    29    日
                              書記官  應瑞霞


司法院資訊處製作；財團法人民間司法改革基金會備份。
